臺灣高雄地方法院刑事裁定
111年度毒聲字第739號
聲  請  人  臺灣高雄地方檢察署檢察官
被      告  DAU KHAC TRUONG （越南籍，中文名：豆克長）                      男  民國00年0月0日生


上列被告因違反毒品危害防制條例案件，經檢察官聲請送觀察、
勒戒（111年度毒偵字第655號），本院裁定如下：
    主  文
DAU KHAC TRUONG（豆克長）施用第二級毒品，令入勒戒處所觀
察、勒戒，其期間不得逾貳月。
    理  由
一、聲請意旨如附件聲請書所載。
二、按犯毒品危害防制條例第10條之罪者，檢察官應聲請法院裁
    定，令被告入勒戒處所觀察、勒戒，其期間不得逾2月，毒
    品危害防制條例第20條第1項定有明文。
三、經查：
㈠、被告DAU KHAC TRUONG （越南籍，中文名：豆克長）於民國1
    11年1月29日21時許，在高雄市○○區○○路000號宿舍內，以將
    第二級毒品甲基安非他命置入玻璃球燒烤後吸食煙霧之方式
    ，施用甲基安非他命1次乙節，業據被告於警詢及偵查中坦
    承不諱，且其於111年1月30日10時5分許為警採尿送驗，結
    果呈安非他命、甲基安非他命陽性反應，有採驗同意書、高
    雄市政府警察局林園分局大寮分駐所偵辦毒品案件尿液採證
    檢驗對照表（代碼：林偵111023號 ）及正修科技大學超微
    量研究科技中心111年2月22日尿液檢驗報告（原始編號：林
    偵111023號）各1份在卷可佐，足認被告上開任意性自白與
    事實相符。本件事證明確，被告於前揭時間施用甲基安非他
    命之事實，堪可認定。
㈡、又被告不曾接受觀察、勒戒或強制戒治，有臺灣高等法院被
    告前案紀錄表在卷可稽，本次即應有毒品危害防制條例第20
    條第1項規定，給予適用觀察、勒戒之機會。
㈢、再者，毒品危害防制條例所規定之「觀察、勒戒」程序，係
    針對受處分人所為保安處分，目的在戒除行為人施用毒品身
    癮及心癮，以達教化與治療之目的，其立法意旨在幫助施用
    毒品者戒毒，性質上為一療程，而非懲罰，並屬強制規定，
    除檢察官審酌個案情形，依同條例第24條第1項為附命完成
    戒癮治療之緩起訴處分外，凡經檢察官聲請法院裁定將被告
    送勒戒處所觀察、勒戒者，法院僅得就其聲請審查被告是否
    有施用毒品之行為，以及被告是否為「初犯」或為觀察、勒
    戒、強制戒治執行完畢後「3年後再犯」而為准駁之裁定，
    並無自由斟酌以其他方式替代或得以其他原因免予執行之權
    。又是否給予被告為附命完成戒癮治療之緩起訴處分，屬刑
    事訴訟法第253條之1第1項及第253條之2第1項第6款特別賦
    予檢察官之職權，非法院所得審酌，且此非「觀察、勒戒」
    前置處分，亦與被告刑責之追訴要件無關，檢察官自無義務
    說明為何不給予被告戒癮治療之緩起訴處分，而對於施毒者
    有利或不利之認定，端在何種程序可以幫助施用毒品之人戒
    除施用毒品之行為，尚非由法院逕行認定緩起訴戒癮治療係
    對施用毒品者較為有利，即法院原則上應尊重檢察官職權之
    行使，縱使審查其裁量有無違法，也僅在卷證資料所示證物
    中審酌，即僅就檢察官之判斷有違背法令、事實認定有誤或
    其他裁量重大明顯瑕疵等事項，予以有限之低密度審查。
㈣、本件聲請意旨認被告係越南籍人士，其以外籍勞工名義來台
    居留工作，因連續3日曠職，其居留許可業於110年2月18日
    經撤銷、廢止，則被告勢必難以在期限內完成附命戒癮治療
    之緩起訴處分，且被告另因涉嫌持有第二級毒品案件，現由
    臺灣高雄地方檢察署偵辦中，實不宜為命完成戒癮治療之緩
    起訴處分（如附件）。而依卷證資料所示，被告係外籍勞工
    ，現由內政部移民署南區事務大隊高雄收容所收容中，佐諸
    毒品戒癮治療實施辦法及完成治療認定標準第10條規定：「
    被告經檢察官為附命完成戒癮治療之緩起訴處分時，應遵行
    下列事項：一、至指定之治療機構，依治療機構規劃之期程
    及治療內容接受戒癮治療，至完成戒癮治療為止。二、其他
    經檢察官依刑事訴訟法第253條之2第1項第4款至第6款及第8
    款規定命其應遵守或履行之事項」；第11條規定：「被告於
    緩起訴期間，有下列情形之一者，視為未完成戒癮治療，得
    撤銷緩起訴處分：一、於替代治療期間，無故未依指定時間
    接受藥物治療連續8日以上。二、於治療期間，無故未依指
    定時間接受指定之治療逾3次。三、對觀護人、治療機構人
    員或其他執行緩起訴處分之人員有強暴、脅迫、恐嚇等行為
    。四、於緩起訴期間，經檢察機關或司法警察機關採尿送驗
    ，呈毒品陽性反應。五、戒癮治療期程屆滿之日前15日內之
    毒品檢驗結果呈陽性反應」，由上開規定可知，緩起訴處分
    是在未拘束人身自由之情況下，由被告自主、定期、長時間
    至治療機構接受治療，且在緩起訴處分期間不得有再犯施用
    毒品或無故未接受治療之情形，以達戒除毒癮之目的。被告
    為外國籍，在臺無固定工作，亦無設籍，缺乏支持系統助其
    戒除毒癮及遠離毒品，尚難期待被告能憑藉自身意志力戒除
    毒癮。基此，檢察官考量本案具體情節，向本院聲請令被告
    入勒戒處所觀察、勒戒，以監禁式之治療方式，求短時間內
    隔絕被告之毒品來源，務使其專心戒除毒癮，而未依刑事訴
    訟法第253條之1規定對被告為附命完成戒癮治療之緩起訴處
    分，核其此部分職權之行使尚屬合法，形式上亦無裁量恣意
    或濫用之情，於法有據。
四、綜上所述，本件聲請為有理由，應予准許。依毒品危害防制
    條例第20條第1項，裁定如主文。
中　　華　　民　　國　　111 　年　　10　　月　　20　　日
                  刑事第十二庭  法　官  莊珮君
以上正本證明與原本無異。
如不服本裁定應於送達後5日內向本院提出抗告狀。
中　　華　　民　　國　　111 　年　　10　　月　　20　　日
                                書記官  李欣妍